臺灣板橋地方法院刑事判決　　　　　 96年度交簡上字第103號
上　訴　人　臺灣板橋地方法院檢察署檢察官
被　　　告　甲○○
　　　　　　　　　　　號
上列上訴人因被告過失傷害案件，不服本院95年度交簡字第916
號中華民國96年7 月31日第一審判決（聲請簡易判決處刑案號：
96年度偵字第7814號），提起上訴，本院管轄之第二審合議庭判
決如下：
    主  文
原判決關於過失傷害部分撤銷。
甲○○因過失傷害人，處有期徒刑肆月，如易科罰金，以新臺幣
壹仟元折算壹日，減為有期徒刑貳月，如易科罰金，以新臺幣壹
仟元折算壹日。
其餘上訴駁回。
上開撤銷部分及上訴駁回部分應執行有期徒刑月，如易科罰金
，以新臺幣壹仟元折算壹日。
    事  實
一、甲○○於民國96年1 月20日晚上11、12時許，在臺北縣新莊
    市○○路上某KTV 內，飲用2 至3 瓶啤酒後，已達不能安全
    駕駛動力交通工具之程度，仍於翌日（21日）凌晨3 時30許
    自該KTV 騎乘車牌號碼G2G-607 號重型機車往臺北縣泰山鄉
    住處方向行駛，嗣於同日凌晨4 時8 分許，行經臺北縣新莊
    市○○路與中和街口時，本應注意車前狀況，並隨時採取必
    要之安全措施，且依當時天候雨，夜間有照明，視距良好，
    路面鋪設柏油，無缺陷、無障礙物等情形，又無不能注意之
    情形，竟疏未注意及此，因酒後注意力減弱無法集中，適有
    行人孟王金鶴（已於96年2 月12日自殺身亡）正欲穿越道路
    ，沿新莊市○○街由北往南方向，行走於人行穿越道上，甲
    ○○仍貿然往前行駛，而使其所騎乘機車因而撞擊孟王金鶴
    ，致孟王金鶴受有左脛骨、腓骨骨折、左外踝骨骨折、右顏
    面骨骨折、右尺骨骨折等傷害。甲○○於肇事後，在所犯過
    失傷害罪未被有偵查權之機關或公務員發覺前，留在現場並
    主動向據報前來處理之員警表明係肇事者而自首，並接受裁
    判，且為警當場測得甲○○吐氣所含酒精成分達每公升0.79
    毫克（聲請書誤載為每毫升0.79毫克）。
二、案經孟王金鶴之子乙○○訴請臺灣板橋地方法院檢察署檢察
    官偵查後聲請簡易判決處刑。
    理  由
壹、證據能力：
    按被告以外之人於審判外之陳述，雖不符前4 條之規定，而
    經當事人於審判程序同意作為證據，法院審酌該言詞陳述或
    書面陳述作成時之情況，認為適當者，亦得為證據。當事人
    或辯護人於法院調查證據時，知有第159 條第1 項不得為證
    據之情形，而未於言詞辯論終結前聲明異議者，視為有前項
    之同意。刑事訴訟法第159 條之5 定有明文。本案言詞辯論
    終結前，被告同意被告以外之人於審判外之言詞陳述或書面
    陳述，有證據能力，揆諸上開規定，應認被告甲○○已同意
    上開各該證據方法得作為證據，而本院審酌上開各該證據均
    非非法取得之證據，並無證據力明顯過低之情形，復經本院
    於審判期日就上開證據依法進行調查、辯論，依法自有證據
    能力，合先敘明。
貳、得心證之理由：
一、經查：
(一)、查上揭事實，業據被告甲○○於警詢及偵查中坦承不違，核
    與證人孟王金鶴之子乙○○於警詢、偵查中指訴情節相符，
    並有道路交通事故現場圖、道路交通事故調查報告表(一)、(二)
    、道路交通事故現場草圖（見96年度偵字第7814號偵查卷第
    3 至12頁及24、25、29）、刑法第185 條之3 案件測試觀察
    紀錄表、酒精測定紀錄表、臺北縣政府警察局舉發違反道路
    交通管理事件通知單、相驗屍體證明書（同上偵查卷第14至
    17頁）及肇事機車及現場照片11幀（同上偵查卷第18至19頁
    ）附卷可稽。
(二)、按汽車行駛時，駕駛人應注意車前狀況，並隨時採取必要安
    全措施，道路交通安全規則第94條第3 項定有明文，次按汽
    車行近行人穿越道前，應減速慢行，遇有行人穿越時，無論
    有無交通警察指揮或號誌指示，均應暫停讓行人先行通過。
    道路交通安全規則第103 條亦定有明文。查被告為智識程度
    良好，年滿20歲之成年人，且駕駛汽車行駛於市區道路上，
    自應注意上開安全規定。而肇事當時天氣雨，夜間有照明，
    視距良好，柏油路面、濕潤，無缺陷、障礙物，有上開道路
    交通事故調查報告表(一)可稽，被告並非不能注意及此，竟疏
    於注意車前狀況，而擦撞正在行人穿越道上之行人孟王金鶴
    ，致被害人孟王金鶴受有上開傷害，被告對本件車禍之發生
    顯有過失。第按汽車駕駛人飲用酒類後其吐氣所含酒精濃度
    超過每公升0.25毫克者，不得駕車，道路交通安全規則第11
    4 條第2 款定有明文。次按一般人呼氣酒精成分達每公升0.
    55毫克以上者，肇事率為一般正常人之10倍，即已達不能安
    全駕駛之狀況。又汽車駕駛人飲酒後，會降低對光線之適應
    能力，削弱其對於路況及車前狀況辨識之正確性，亦使神經
    反應遲鈍，致使駕駛人駕車時無法適切操控車輛，因此酒後
    駕車，對一般往來之公眾及駕駛人自身皆具有高度危險性，
    此為智識健全之人所可認識者，且酒後不應駕車之觀念，復
    已透過教育、宣導及各類媒體廣為介紹傳達各界週知多年。
    被告對於酒後不能駕車，及酒醉駕車之危險性，應有相當之
    認識，然被告漠視法律，猶於服用酒類後之呼氣酒精濃度達
    每公升0.79毫克，已處於不能安全駕駛動力交通工具之狀態
    仍騎乘機車行駛於道路上，致撞及行人，其行為顯有過失。
(三)、又被害人孟王金鶴確因本件車禍受有左脛骨、腓骨骨折、左
    外踝骨骨折、右顏面骨骨折、右尺骨骨折等傷害，亦有行政
    院衛生署臺北醫院診斷證明書1 份附卷可稽（見偵查卷第21
    頁），是被告之過失行為與被害人孟王金鶴之傷害間具有相
    當因果關係。
(四)、次按中華民國刑法第10條第4 項第4 款所稱毀敗或嚴重減損
    一肢以上之機能為重傷。查依上開行政院衛生署臺北醫院診
    斷證明書雖記載稱：「病人於96年1 月21日急診就醫，當日
    就醫96年1 月21日行左脛骨、外踝骨右尺骨骨折開放性復位
    手術，96年2 月2 日出院，出院後仍不良於行」等語（見偵
    查卷第21頁），是被害人經手術治療後，業於96年2 月2 日
    出院，雖出院後有不良於行之情形，然被害人於出院經復健
    後，可能恢復之情形如何並不得而知，而被害人嗣於96年2
    月12日自殺身亡，是並無證據顯示被害人孟王金鶴之肢體有
    何嚴重減損衰退其效用之情形，即核與刑法第10條第4 項第
    4 款「嚴重減損一肢以上之機能」所定之內容並不相當，亦
    即應成立普通傷害罪，尚難以重傷罪論科。
(五)、綜上，被告應有過失甚明，是本件被告犯行已堪認定，應予
    依法論科。
二、核被告甲○○所為，係犯刑法第284 條第1 項前段之過失傷
    害罪及同法第185 條之3 服用酒類不能安全駕駛動力交通工
    具而駕駛罪。按汽車駕駛人酒醉駕車，行經行人穿越道不依
    規定讓行人優先通行，因而致人受傷，依法應負刑事責任者
    ，加重其刑至二分之一，道路交通管理處罰條例第86條第1
    項定有明文，本件被告酒醉駕車且行經行人穿越道不依規定
    讓行人優先通行而致被害人孟王金鶴受有傷害，就其所犯過
    失傷害犯行，依法應加重其刑。又被告於有偵查犯罪職務之
    公務員知悉其過失傷害犯罪前，即主動向據報前來處理尚不
    知悉何人犯罪之員警自首並坦承肇事，業據被告陳明在卷，
    並有臺北縣政府警察局新莊分局道路交通事故肇事人自首情
    形紀錄表1 份在卷可稽（見偵查卷第13頁），復參諸被告未
    逃避偵審之事實，堪認被告符合自首之要件，應依修正前刑
    法第62條前段之規定減輕其刑，爰依法先加後減之。又被告
    所犯上開二罪，一為故意犯罪，一為過失犯罪，且罪名互殊
    ，自應分論併罰。原審以被告罪證明確，予以論罪科刑，公
    訴人上訴意旨以原審量刑過輕及符合過失致重傷之犯行，指
    摘原判決此部分不當，固無可取。惟查，被害人孟王金鶴於
    本件車禍時，係行走於人行穿越道上，被告行經行人穿越道
    不依規定讓行人優先通行而致被害人孟王金鶴受有傷害，已
    如前述，原審判決漏審酌被告上開過失情形及符合道路交通
    管理處罰條例第86條第1 項中行經行人穿越道不依規定讓行
    人優先通行而致人受傷之加重情形，尚有未洽。原判決此部
    分既有上開可議之處，自仍應由本院將原判決關於過失傷害
    部分予以撤銷改判。爰審酌被告之素行良好，有臺灣高等法
    院被告前案紀錄表1 件為憑，智識程度（高職畢業）、生活
    狀況、過失情形及程度，惟兼衡被告肇事後坦承犯行之態度
    ，惟迄今未與告訴人達成民事上和解等一切情狀，量處如主
    文所示之刑，並諭知易科罰金之折算標準，以資懲儆。又本
    件被告所犯上開犯罪行為時間，在中華民國96年4 月24日以
    前，故合於中華民國九十六年罪犯減刑條例第2 條第1 項第
    3 款及第3 條第1 項第15款之減刑條件，應減其宣告刑二分
    之一如主文所示，並依法諭知易科罰金之折算標準。至原判
    決就公共危險部分核其認事用法，並無不合，量刑亦稱妥適
    ，上訴人就此部分提起上訴，認量刑過輕，請求撤銷改判，
    並無理由，此部分上訴應予駁回。並與上開撤銷部分定其應
    執行刑，及諭知易科罰金之折算標準。
據上論斷，應依刑事訴訟法第455 條之1 第1 項、第3 項、第36
8 條、第369 條第1 項前段、第299 條第1 項前段，刑法第284
條第1 項前段、第62條前段、第41條第1 項前段，道路交通管理
處罰條例第86條第1 項，刑法施行法第1 條之1 ，中華民國九十
六年罪犯減刑條例第2 條第1 項第3 款、第7 條、第9 條，判決
如主文。
本案經檢察官馬中人到庭執行職務。
中　　華　　民　　國　　96　　年　　10　　月　　25　　日
                      交通法庭  審判長法　官
                                      法  官
                                      法  官
本件不得上訴
以上正本證明與原本無異
                                書記官　陳靜怡
中　　華　　民　　國　　96　　年　　10　　月　　12　　日
附錄本案論罪科刑法條全文：
中華民國刑法第284條
（過失傷害罪）
因過失傷害人者，處 6 月以下有期徒刑、拘役或 5 百元以下罰
金，致重傷者，處1 年以下有期徒刑、拘役或5 百元以下罰金。
從事業務之人，因業務上之過失傷害人者，處 1 年以下有期徒刑
、拘役或1 千元以下罰金，致重傷者，處3 年以下有期徒刑、拘
役或2 千元以下罰金。
